【裁判字號】    89,勞再易,1
【裁判日期】    890118
【裁判案由】    給付退休金
【裁判全文】
臺灣臺中地方法院民事裁定  八十九年勞再易字第一號
    再審原  告  甲○○
    再審被  告  台中汽車客運
                股份有限公司  設台中市○區○○路一二七之一號
    法定代理人  張啟仲        .
右當事人間請求給付退休金事件，再審原告對於本院中華民國八十八年十一月十九日
確定民事裁定（八十六年度勞再易字第二號），聲請再審，本院裁定如左：
    主      文
再審之聲請駁回。
再審聲請程序費用由再審原告負擔。
    理      由
一、本件聲請再審意旨略以：（一）依司法院大法官會議釋字第二五六號解釋文，再
    審之訴之迴避以一次為限。鈞院八十四年度勞簡上字第五號民事事件，固由張柏
    山法官參與審判，但其並末參與鈞院八十四年度勞再易第二號第一次再審之審判
    。因張柏山法官已迴避一次，故渠再參與鈞院八十五年度勞再易字第一號第二次
    再審之審判及鈞院八十六年度勞再易字第一號第三次再審之審判，應無庸再迴避
    。今原確定民事裁定，竟以渠未迴避為由，廢棄鈞院八十六年度勞再易字第一號
    確定民事裁定。（二）又本件再審被告係於民國八十六年四月二十三日八十五年
    度勞再易字第一號確定民事判決宣示主文後，逾法定不變期間三十日之八十六年
    六月四日，始提起八十六年度勞再易字第一號第三次再審。是伊所提之再審，顯
    不合法。惟原確定民事裁定（八十六年度勞再易字第二號），竟漏未詳查，因而
    廢棄鈞院八十六年度勞再易字第一號確定民事裁定。（三）由上所述，因原確定
    民事裁定（八十六年度勞再易字第二號）有適用法規顯有錯誤之再審事由，爰依
    法聲請再審，請求廢棄原確定民事裁定（八十六年度勞再易字第二號），及駁回
    本件再審被告所提之再審之訴。並提出司法院大法官會議釋字第二五六號解釋文
    及民事裁定各一紙為證。
二、按再審之訴，應於三十日之不變期間內提起。前項期間，自判決確定時起算。但
    再審之理由知悉在後者，自知悉時起算。再審之訴，自判決確定時起，其再審之
    理由發生於判決確定後者，自發生時起如已逾五年者，不得提起。但以第四百九
    十六條第一項第五款、第六款或第十二款情形為再審之理由者，不在此限，民事
    訴訟法第五百條定有明文。又法院宣示判決主文時，並未同時表明判決理由。故
    確定判決有無適用法規錯誤之再審事由，須在收受判決送達之日，當事人始能知
    悉，是當事人提起再審之訴之不變期間，自應以收受決送達之日起算，要屬當然
    （最高法院七十一年台再字第二一０號判例參照）。查本件再審被告係於八十六
    年五月六日，始收受本院八十五年度勞再易字第一號民事判決，有該民事事件卷
    內所附之送達證書一紙可稽。是伊於同年六月四日，提起八十六年度勞再易字第
    一號再審之訴，並未逾三十日之法定不變期間。本件再審原告仍執前詞，以宣示
    判決日，作為計算提起再審之訴三十日不變期日之基準日，據而指摘原確定民事
    裁定（八十六年度勞再易字第二號）適用法規顯有錯誤云云，顯為無理由。
三、再按再審之迴避以一次為限，司法院大法官會議釋字第二五六號解釋著有明文。
    查參與本院八十四年度勞簡上字第五號原確定判決審判之張柏山法官，在本院八
    十四年度勞再易字第二號第一次再審時，即曾依法迴避，有該民事事件卷內所附
    之八十四年十月三日簽一紙可稽。是揆諸上開說明，張柏山法官在本院八十五年
    度勞再易字第一號第二次再審及八十六年度勞再易字第一號第三次再審時，即無
    庸再為迴避，殆無疑義。故原確定民事裁定（八十六年度勞再易字第二號）以張
    柏山法官未依法迴避為由，依民事訴訟法第四百九十六條第一項第四款規定，廢
    棄本院八十六年度勞再易字第一號確定民事裁定，於法顯有不當。本件再審原告
    以張柏山法官應無庸迴避為由，指摘原確定民事裁定（八十六年度勞再易字第二
    號）有適用法規顯有錯誤云云，應屬有理由。
四、末按再審之訴，雖有再審理由，法院如認原判決為正當者，應以判決駁回之，此
    規定於對確定民事裁定聲請再審時，亦準用之，民事訴訟法第五百零七條定有明
    文。綜上所論，本院八十六年度勞再易字第一號確定民事裁定，因誤以判決宣示
    日，作為計算提起再審之訴三十日法定不變期間之基準日，適用法規顯有錯誤。
    故原確定民事裁定（八十六年度勞再易字第二號）依民事訴訟法第四百九十六條
    第一項第一款規定，將之廢棄，於法尚無不合。至原確定民事裁定（八十六年度
    勞再易字第二號）誤以張柏山法官未依法迴避為由，併依民事訴訟法第四百九十
    六條第一項第四款規定，將八十六年度勞再易字第一號確定民事裁定廢棄部分，
    於法雖屬不當。惟本院認八十六年度勞再易字第一號確定民事裁定既有民事訴訟
    法第四百九十六條第一項第一款之再審事由，故原確定民事裁定（八十六年度勞
    再易字第二號）將之廢棄，仍屬正當。從而，揆諸前揭條文規定，本件再審聲請
    所指摘之事由，一部分雖有再審事由，惟本院認原確定民事裁定（八十六年度勞
    再易字第二號）將八十六年度勞再易字第二號確定民事裁定廢棄，仍應為正當。
    是本件再審之聲請，應予駁回。爰依民事訴訟法第五百零七條、第五百零四條、
    第七十八條，裁定如主文。
中      華      民      國    八十九    年      一      月      十八    日
                                    臺灣臺中地方法院民事第三庭
~B審判長法官  許冰芬
~B法      官  林慧貞
~B法      官  唐敏寶
右為正本係照原本作成
不得抗告
中      華      民      國    八十九    年      一      月      十八    日
~B法院書記官


司法院資訊處製作；財團法人民間司法改革基金會備份。
